臺灣高等法院民事判決
109年度勞上字第147號
上  訴  人  林振翃  
訴訟代理人  張祐齊律師(法扶律師)
被 上訴 人  春申匯集有限公司

法定代理人  楊佩佩  
訴訟代理人  郭怡青律師
            潘天慶律師
上列當事人間請求確認僱傭關係存在等事件，上訴人對於中華民
國109年6月19日臺灣臺北地方法院108年度重勞訴字第45號第一
審判決提起上訴，本院於110年3月2日言詞辯論終結，判決如下
：
    主      文
上訴駁回。
第二審訴訟費用由上訴人負擔。
    事實及理由
一、上訴人主張：伊自民國106年9月起在訴外人春申御食餐廳擔
    任停車場管理員，被上訴人於107年4月3日受讓該餐廳後繼
    續僱用伊管理停車場，工作內容包括代客泊車、收取停車費
    後按旬交付被上訴人，每日工作時間上午9時30分至晚間9時
    ，每月工資新臺幣（下同）5萬1000元。被上訴人於107年12
    月17日無故向伊預告將於同月20日終止僱傭契約，為不合法
    ，兩造間僱傭關係仍存在，被上訴人尚欠平時加班費21萬32
    9元、例假日加班費26萬280元，合計47萬609元未付；並按
    每月工資含加班費共10萬5936元之6％為伊提繳8個月又17日
    之勞工退休金（下稱勞退金）5萬4451元。若認被上訴人已
    合法終止契約，被上訴人仍應給付加班費47萬609元、發給
    預告工資及未休特別休假工資計1萬7000元，及資遣費3萬72
    95元，合計52萬4904元，並為伊提繳勞退金5萬4451元及發
    給非自願離職證明書等情。爰依勞動基準法（下稱勞基法）
    第24條、第36條第1項、第39條、勞工退休金條例（下稱勞
    退條例）第14條第1項、民法第487條前段之規定，先位聲明
    求為命：㈠確認兩造間僱傭關係存在。㈡被上訴人應自107年1
    2月21日起至伊復職之日止，按月於每月10日前給付伊5萬10
    00元本息。㈢被上訴人應給付伊47萬609元本息。㈣被上訴人
    應提繳5萬4451元至伊在勞保局之勞退金專戶。備位聲明依
    勞基法第24條、第36條第1項、第39條、第16條、第38條、
    第19條、勞退條例第12條第1項、第14條第1項規定，求為命
    ：㈠被上訴人應給付伊52萬4904元本息；㈡被上訴人應提繳5
    萬4451元至伊在勞保局之勞退金專戶。㈢被上訴人應發給伊
    非自願離職證明書之判決。　
二、被上訴人則以：伊委任上訴人管理停車場，按月給付5萬100
    0元作為報酬，上訴人可自行或委託他人收取停車費、代客
    停車及排除停車場狀況，自行管理停車場，並與附近居民洽
    談月租車位，無須打卡上下班，可自行收取代客泊車小費，
　　不受伊監督管理。收費標準則沿用上訴人為春申御食餐廳管
    理期間收費標準，兩造間係委任關係，無人格、經濟、組織
    上之從屬性，非僱傭關係。伊因上訴人遲繳回停車費情形嚴
    重始終止委任契約等語，資為抗辯。　　
三、原審為上訴人敗訴判決，上訴人不服，提起上訴，聲明：㈠
    原判決廢棄。㈡先位聲明：⒈確認兩造間僱傭關係存在。⒉被
    上訴人應自107年12月21日起至上訴人復職日止，按月於每
    月10日前給付上訴人5萬1000元，及自各期應給付之日翌日
    起按年息5%計算之利息。⒊被上訴人應給付上訴人47萬609元
    及自起訴狀繕本送達翌日起至清償日止按年息5%計算之利息
    。⒋被上訴人應提繳5萬4451元至上訴人在勞保局之勞退金專
    戶。㈢備位聲明：⒈被上訴人應給付上訴人52萬4904元及自起
    訴狀繕本送達翌日起至清償日止按年息5%計算之利息。⒉被
    上訴人應提繳5萬4451元至上訴人在勞保局之勞退金專戶。⒊
    被上訴人應發給上訴人非自願離職證明書。㈣就金錢給付部
    分，願供擔保請准宣告假執行。
四、下列事項為兩造所不爭執，應可信為真實（見本院卷第96至
    97頁）：
　㈠上訴人自106年9月起在春申御食餐廳擔任停車場管理員，被
    上訴人於107年4月3日受讓該餐廳後，上訴人繼續擔任該職
    ，每月工資（報酬）5萬1000元。
　㈡上訴人在停車場工作內容包括收取停車費、打掃停車場，並
    將收取之停車費按每月之10日、20日、月底交付予被上訴人
    。
　㈢上訴人管理之停車場設有監視器。
　㈣上訴人無須打卡上下班、無出勤紀錄卡，得找人代班管理停
    車場，毋庸向被上訴人請假，亦無懲戒處分。
　㈤上訴人管理停車場期間收取之小費未交給被上訴人。
  ㈥被上訴人於107年12月17日要求上訴人離職，並要求上訴人  
    於同月20日前將其所有物品搬離停車場管理室。
五、茲就兩造之爭點，說明本院之判斷如下：
　㈠上訴人負責管理被上訴人停車場，無人格上、經濟上及組織
    上從屬性，兩造間勞務關係應屬委任，而非僱傭關係：
　⒈按勞基法所規定之勞動契約，係指當事人之一方，在從屬於
    他方之關係下，提供職業上之勞動力，而由他方給付報酬之
    契約，故勞動契約以具有從屬性為其特質。從屬性可分為人
    格上的從屬性、經濟上的從屬性及組織上的從屬性之特徵。
    所謂人格從屬性係指勞工對於自己工作時間不能自行支配，
    且對於雇主工作上之指揮監督有服從之義務。所謂經濟上從
    屬性係指勞工完全被納入雇主經濟組織與生產結構之內，亦
    即勞工不是為自己之營業而勞動，而是從屬於雇主，為雇主
    之目的而勞動。組織上從屬性係指受僱人完全被納入雇主之
    生產組織與經濟結構體系內，並與同僚間居於分工合作狀態
    。契約類型是否為勞基法第2條第6款所稱勞動契約，應就個
    案事實及整體契約內容認定之（司法院大法官會議釋字第74
    0號解釋意旨、最高法院106年度台上字第301號判決意旨參
    照）。
　⒉上訴人主張：伊在停車場之工作時間、工作地點、工作項目
    均為被上訴人所指定，伊僅單純機械式提供勞務，並依被上
    訴人訂立之停車場收費標準收取停車費，具有人格上從屬性
    等語。經查：
　⑴上訴人在107年4月3日前已在該停車場擔任管理員，被上訴人
    自107年4月3日受讓經營餐廳後，由上訴人繼續管理停車場
    等情，為兩造所不爭執（見本院卷第96頁）。據證人即時任
    被上訴人公司特助李宗翰證稱：伊曾在春申御食餐廳工作，
    春申御食餐廳承接敘香園餐廳後，停車場原管理員蔡先生找
    上訴人代班管理停車場，不須經春申御食餐廳同意，106年
    夏天蔡先生因心臟不舒服要手術，就直接將停車場轉給上訴
    人管理，伊是聽蔡先生說停車場由上訴人管理，委託金5萬1
    000元是春申御食餐廳董事長與蔡先生談的，被上訴人僅維
    持原有狀況等語（見本院卷第112至113頁），可見該停車場
    係由春申御食餐廳經營期間原管理人蔡先生轉給上訴人管理
    。被上訴人自春申御食餐廳受讓餐廳後，由上訴人繼續管理
    該停車場。關於如何管理停車場，收取之停車費如何交給被
    上訴人，上訴人每月可向被上訴人收取5萬1000元，均係延
    續停車場原管理人蔡先生與春申御食餐廳約定之停車場管理
    模式。被上訴人辯稱，該停車場係沿用春申御食餐廳經營時
    模式管理，亦未制訂收費停車標準等語，應堪採信。
　⑵上訴人主張：被上訴人給用餐客人蓋有被上訴人戳章之單據
    ，指示上訴人不用收費，被上訴人相關主管亦指示上訴人特
    定股東或貴賓免收停車費，上訴人須聽從被上訴人指示而無
    自由裁量權云云，提出停車卷為憑（見本院卷第79頁）。被
    上訴人固不否認對特定人停車有優惠或免收費之情形，惟辯
    稱：此係委任上訴人處理停車事務之具體指示，並非勞動關
    係從屬性之指揮監督等語，證人李宗翰亦證稱：上訴人管理
    停車場，沒有受被上訴人指揮、監督，伊有跟上訴人說總統
    、副總統來，隨扈、房東、股東停車不要收費，顧客來餐廳
    用餐停車時，伊會寫單據給顧客，進停車場就會先繳100元
    ，憑單據就不會再加收其他停車費等語（見本院卷第118至1
    19頁），充其量僅為被上訴人僅就用餐客戶優惠停車費或對
    特定人毋庸收取停車費等停車場管理事務所為具體指示。參
    以兩造不爭執該停車場非僅供用餐客戶停放車輛，上訴人可
    自行與附近居民商談月租事宜，將停車位出租（見原審卷第
    163頁、本院卷第189頁），顯然上訴人並非僅單純機械式提
    供勞務，至上開停車卷記載內容，無非作為停放車輛取車及
    是否減免停車費之依憑，尚無足推認上訴人就停車場管理應
    受被上訴人之指揮監督。上訴人執此主張對於被上訴人有足
    以構成勞雇關係之人格從屬性，不足採信。
　⑶上訴人復以：被上訴人可以透過停車場設置之監視器稽核停
    車費收入，以指揮監督管理上訴人，而具有人格從屬性云云
    ，被上訴人則辯稱：伊就上訴人執行停車場管理事務從未監
    督管理，亦無從稽核上訴人收取之停車費等語。據證人李宗
    翰證述：停車場在春申御食餐廳經營當時就有裝設監視器，
    只是單純看餐廳後面的狀況而已，無法實質瞭解停車場的運
    作狀況，上訴人有無把收來的停車費繳回，也無法稽核等語
    （見本院卷第118至119頁），觀諸上訴人提出該停車場街景
    照片可知該停車場並無設置閘門管制車輛進出，該監視器設
    置位置亦無從查核進出車輛，顯非供被上訴人用以稽核停車
    數量。再佐以上訴人提出之支出證明、兩造就薪資、停管費
    用結清證明書（見原審卷第61至63頁），均未記載每日停車
    數量、車號、停車時間等，兩造按旬結算時，上訴人僅提出
    每日收取停車費金額之單據向被上訴人報告收取情形（見原
    審卷第117頁），並無顯示係以監視器紀錄核對停車場收支
    情形之記載，是上訴人此部分主張，亦無足採。　　
　⑷至上訴人主張：伊工作時間為被上訴人指定之上午9點半至晚
    上9點，工作地點在上訴人所提供停車場，工作項目包含打
    掃停車場、停車場周遭有施工，要安排車位免遭施工影響等
    語，均係上訴人受託處理停車場管理事務之範疇，上訴人亦
    自承可委由他人代班管理停車場，不用請假、不用打卡上下
    班等語（見原審卷第105頁；本院卷第96頁），足見上訴人
    可自行支配工作時間，與一般勞工自己提供勞務，若無法提
    供勞務須辦理請假，受人事監督管理規範拘束顯有不同。遑
    論上訴人未舉證執行停車場管理員職務須服從被上訴人指揮
    監督，如有違反，將遭受被上訴人施以懲處。上訴人執此主
    張僅係單純機械式提供勞務，兩造間有人格從屬性云云，亦
    無憑採。　　
  ⒊上訴人主張：被上訴人於107年7月至8月按月將上訴人薪資以
    薪資轉帳匯款至伊指定之台新銀行帳戶，匯入款項名目為「
    薪資」，被上訴人製作之支出證明單、薪資停管費用結清證
    明書，皆記載「薪資」，且107年7月至11月薪資單明細顯示
    ，上訴人工資計算方式，以本薪加計加班費，扣除請假應扣
    款，合計上訴人應得之薪資，與一般勞工相同，無論請假、
    加班等均受被上訴人嚴格控管，且被上訴人自負停車場盈虧
    ，伊係為被上訴人之營業而工作，具有經濟上從屬性等語。
    提出薪資明細表、支出證明單、薪資、停管費用結清證明書
    為憑（見原審卷第45頁、第47至55頁、第61頁、第63頁）。
    經查：
　⑴觀諸上訴人提出107年9月份薪資單固記載特休天數3天，本薪
    51,000元，9/30休假日加班費2,700元、中秋節加班費1,700
    元，應發小記（A）55,400元，實領薪資（A）－（B）55,400
    元。同年11月份薪資單記載剩餘特休天數3天，12/1休假日
    加班費2,700元，應發小記（A）53,700元，實領薪資（A）－
    （B）53,700元等內容（見原審卷第51頁、第55頁）。惟證
    人李宗翰證述：委託金5萬1000元是春申御食餐廳董事長及
    蔡先生談的，都是用現金給。被上訴人受讓該餐廳後，一開
    始在次月的10日以現金支付上訴人委託金，沒有給薪資單。
    因上訴人向伊說要去台新銀行辦理貸款，委託金部分是否可
    以匯款支付，伊有同意，107年的夏天有轉帳2個月。上訴人
    薪資單所記載的特休3天，是用程式輸入到職日，就會自動
    在薪資單上顯示，並不是要給上訴人的特休假。另7月份薪
    資單上記載，應發小計是5萬2700元與本薪是5萬1000元之差
    額，是端午節禮金，伊公司當時認為三節都應該給幫伊公司
    做事的人紅包。9月份薪資單記載中秋節加班費1700元，跟
    端午節禮金相同是紅包，中秋節原定就會給本來薪水的30分
    之1，這個之外還有給一個實體的紅包。9/30休假日加班是
    因為公司內部是月休8天，9月部分因為紅字休假有多一天，
    在用電腦程式製做薪資表時，原設計會自動用勞基法去計算
    休假加班，12月1日加給2700元應是相同情形等語（見本院
    卷第113至117頁）。參照上訴人自陳：被上訴人承接後，5
    、6月份是領現金，6月份薪資就匯款到伊帳戶，9月以後又
    領現金，伊問被上訴人為何又變成領現金，兩造間沒有加班
    費約定，伊不知道9月30日休假日加班費2700元及107年11月
    薪資單所載12月1日休假日加班費2700元是何意義。伊收到
    錢以為是誤發，曾問過會計人員表示不知道為何發加班費或
    如何計算。那時候伊知道被上訴人不要伊工作了，所以才跟
    被上訴人連7月份的一起要薪資單等語（見原審卷第155頁、
    本院卷第99頁），可見被上訴人抗辯：係應上訴人要求，始
    以電腦程式製作薪資單提供上訴人辦理貸款之用，至端午節
    、中秋節加給禮金1700元，乃為感謝上訴人代為管理停車場
    等語，應非虛妄。上訴人知悉兩造約定每月固定報酬5萬100
    0元，亦無休假日加班費及特休日等約定，其主張兩造間約
    定依勞基法計算特休天數及休假加班費等勞動條件，對於被
    上訴人有經濟上從屬性，為不可採。
  ⑵上訴人復以：系爭停車場土地租金、管理室水電費均由被上
    訴人支付，停車費收入每月有高有低，被上訴人自負停車場
    盈虧，無視伊管理停車場之成果給予伊每月薪資5萬1000元
    ，伊係為被上訴人之營業而工作，非為自己之營收而努力，
    對被上訴人亦有經濟上從屬性云云。惟：上訴人自承泊車小
    費未交付被上訴人（見原審卷第107頁），可認上訴人因顧
    客給與泊車小費而有額外收入；上訴人不爭執管理停車場所
    收取之停車費係按旬交付被上訴人（見本院卷第96頁），證
    人李宗翰亦證述：上訴人將停車費存入自己帳戶，有的時候
    拖了10天未交停車費予被上訴人，伊去問，上訴人才表示去
    便利商店領給伊等語（見本院卷第114頁），可見上訴人收
    取停車費後存入自己帳戶，與自己存款混同，按旬與被上訴
    人結算後，方以自己金錢給付被上訴人停車費款項，衡與一
    般勞工為雇主事業勞動而代收之費用，當日即點交於雇主，
    不會與自己金錢混同之情形有間，上訴人執此主張具有經濟
    上從屬性，亦無足取。　　
　⒋上訴人主張：停車場有任何狀況，被上訴人餐廳經理均會要
    求上訴人排除，被上訴人公司包括李宗翰、吳素月經理及董
    事長均偶而來停車場巡視或給予指示，伊與其他被上訴人公
    司同事配合，分工完成餐廳客戶於停車場停車工作，具有組
    織從屬性云云。惟：據證人李宗翰證稱：伊去停車場後面便
    利商店買飲料，會經過停車場，有時候看停車場是沒有人，
    伊不會去找上訴人，餐廳人員沒有去支援管理停車場，如有
    顧客要去停車場停車，反應沒有管理人，不了解怎麼停車，
    頂多就是伊去指揮一下哪邊可以停車。伊任職期間，上訴人
    沒有因為沒在停車場被扣薪或其他處分等語（見本院卷第11
    8至119頁）。衡以被上訴人係經營餐廳業者，而非經營停車
    場業者，被上訴人係接手春申御食餐廳後沿用原有停車場供
    用餐客人停車，無非係便利用餐客戶自駕車輛免於尋找車位
    ，上訴人擔任停車場管理員，上訴人如不能工作，亦自行找
    人代理，被上訴人員工無從代理其職務，與被上訴人經營餐
    廳無組織分工情形。上訴人復未舉證李宗翰、吳素月經理及
    被上訴人董事長曾至停車場巡視或給予指示，難認被上訴人
    員工與上訴人就停車場管理有分工合作情形，而有組織上從
    屬性。是上訴人此部分主張，亦不可採。
  ⒌準此，上訴人為被上訴人管理停車場，被上訴人則每月給付
    上訴人5萬1000元，係受被上訴人委任處理停車場管理事務
    ，並約定報酬。兩造除延續前手經營業者與停車場管理員約
    定之停車費收費標準，及被上訴人指示對用餐客戶優惠停車
    費及對上訴人指定之特定人毋庸收取停車費外，上訴人受任
    處理上開事務，亦可自行安排他人代為處理，係經被上訴人
    同意將處理事務複委任第三人執行，並可自行決定是否與附
    近居民洽定月租停車位事宜，對於管理事務亦有一定裁量權
    限；上訴人按旬將每日停車收費金額記載於便條紙交付被上
    訴人，係將委任管理停車場事務進行之狀況，履行民法第54
    0條報告委任人即被上訴人之義務；上訴人按旬結算停車費
    交付被上訴人，乃為其受委任管理停車場收取停車費等事務
    收取之之金錢，依民法第541條第1項規定交付委任其管理停
    車場之被上訴人，具有委任關係之特徵。上訴人復未舉證兩
    造間勞務關係具有人格上、經濟上及組織上之從屬性，是上
    訴人主張兩造間勞務關係為僱傭關係等語，即非可採。　
  ㈡按依民法第549條第1項規定，委任契約當事人之任何一方 既
    得隨時終止，則不論其所持理由為何，於終止之意思表示到
    達他方時，即發生終止契約之效力。委任契約本得隨時終止
    ，兩造間勞務關係係屬委任性質，業經本院認定如前，依上
    說明，被上訴人於107年12月17日向上訴人預告兩造間委任
    關係將於107年12月20日終止，於法即無不合。本院即無庸
    審究上訴人依勞基法及僱傭契約所為各項請求是否有據，附
    此敘明。　　
六、綜上所述，上訴人先位請求確認兩造間僱傭關係存在，並依
    僱傭契約、民法第487條前段、勞基法第24條、第36條第1項
    、第39條、勞退條例第14條第1項規定，請求㈠被上訴人應自
    107年12月21日起至上訴人復職日止，按月於每月10日前給
    付上訴人5萬1000元本息。㈡被上訴人應給付上訴人47萬609
    元本息。㈢被上訴人應提繳5萬4451元至上訴人在勞保局之勞
    退金專戶。備位之訴依勞基法第24條、第36條第1項、第39
    條、第16條、第38條、第19條、勞退金條例第12條第1項、
    第14條第1項規定，請求㈠被上訴人應給付上訴人52萬4904元
    本息。㈡被上訴人應提繳5萬4451元至上訴人在勞保局之勞退
    金專戶。㈢被上訴人應發給上訴人非自願離職證明書，均為
    無理由。原審為上訴人敗訴之判決，並駁回其就金錢給付部
    分假執行之聲請，核無不合。上訴論旨指摘原判決不當，求
    予廢棄改判，均為無理由，應駁回其上訴。並依民事訴訟法
    第78條規定，為訴訟費用負擔之判決。
七、本件事證已臻明確，兩造其餘之攻擊或防禦方法及所用之證
    據，經本院斟酌後，認為均不足以影響本判決之結果，爰不
    逐一論列，附此敘明。
八、據上論結，本件上訴為無理由。爰判決如主文。
中　　華　　民　　國　　110 　年　　3 　　月　　23　　日
                  勞動法庭
                      審判長法  官  胡宏文
                            法  官  陳心婷
                            法  官  朱慧真
正本係照原本作成。
如不服本判決，應於收受送達後20日內向本院提出上訴書狀，其
未表明上訴理由者，應於提出上訴後20日內向本院補提理由書狀
（均須按他造當事人之人數附繕本）上訴時應提出委任律師或具
有律師資格之人之委任狀；委任有律師資格者，另應附具律師資
格證書及釋明委任人與受任人有民事訴訟法第466 條之1第1項但
書或第2項所定關係之釋明文書影本。如委任律師提起上訴者，
應一併繳納上訴審裁判費。
中　　華　　民　　國　　110 　年　　3 　　月　　23　　日

                            書記官  陳永訓